【裁判字號】    99,易,2128
【裁判日期】    990831
【裁判案由】    竊盜
【裁判全文】
臺灣臺中地方法院刑事判決  99年度易字第2128號
公  訴  人  臺灣臺中地方法院檢察署檢察官
被      告  甲○○
上列被告因竊盜案件，經檢察官提起公訴（99年度偵字第10764
號），本院判決如下：
    主    文
甲○○犯攜帶兇器竊盜未遂罪，累犯，處有期徒刑伍月，如易科
罰金，以新臺幣壹仟元折算壹日。扣案鐵製螺絲起子壹支，沒收
。
    事    實
一、甲○○前因竊盜、強盜案件，分別經法院判處有期徒刑四月
    、三年八月確定，嗣經減刑並定應執行刑為有期徒刑三年九
    月確定，於民國九十四年六月二十四日入監，九十七年十一
    月十九日縮短刑期假釋出監，於九十八年二月二十八日縮短
    刑期假釋期滿未撤銷假釋而視為執行完畢。詎仍不思悔改，
    復基於意圖為自己不法所有之竊盜犯意，於九十九年四月二
    十九日下午四時三十分許，於丁○○位於臺中縣太平市○○○街二之一號住處之門口，以向丁○○借水喝之名義，一邊
    與丁○○假借聊天，他方面又持客觀上對人之生命、身體具
    危險性足供作為兇器使用之螺絲起子，欲翹開該住處未上鎖
    大門之鑰匙孔，並扳開窗戶之鐵條，嗣因丁○○見狀離開上
    開住處向里長丙○○求助後，甲○○乃推開上揭未上鎖之大
    門而進入丁○○之住處（侵入住宅及毀損窗戶鐵條部分，均
    未據告訴），翻動客廳桌上、抽屜內之物品，著手欲竊取財
    物，惟因未發現高價財物始未得手；嗣其走出門外，遭丁○○與里長丙○○發現，經丁○○報案後，為警在上址附近查
    獲。
二、案經臺中縣警察局太平分局報告臺灣臺中地方法院檢察署檢
    察官偵查起訴。
    理    由
壹、程序方面：
一、按刑事訴訟法第一百五十九條第一項規定：「被告以外之人
    於審判外之言詞或書面陳述，除法律有規定者外，不得作為
    證據。」其立法意旨，乃在於確保被告之反詰問權。同法第
    一百五十九條之五第一項規定：「被告以外之人於審判外之
    陳述，雖不符前四條之規定（同法第一百五十九條之一至第
    一百五十九條之四），而經當事人於審判程序同意作為證據
    ，法院審酌該言詞陳述或書面陳述作成時之情況，認為適當
    者，亦得為證據。」同法條第二項規定：「當事人、代理人
    或辯護人於法院調查證據時，知有刑事訴訟法第一百五十九
    條第一項不得為證據之情形，而未於言詞辯論終結前聲明異
    議者，視為有前項之同意。」其立法意旨，則在於確認當事
    人對於傳聞證據有處分權，得放棄反對詰問權，同意傳聞證
    據可作為證據；但因我刑事訴訟法尚非採澈底之當事人進行
    主義，乃又限制以法院認為適當者，始得為證據。因此，當
    事人同意或依法視為同意某項傳聞證據作為證據使用者，實
    質上即表示有反對詰問權之當事人已放棄其反對詰問權，如
    法院認為適當，不論該傳聞證據是否具備刑事訴訟法第一百
    五十九條之一至第一百五十九條之四所定情形，均容許作為
    證據；換言之，當事人放棄對原陳述人行使反對詰問權者，
    屬於證據傳聞性之解除行為，如法院認為適當，即容許該傳
    聞證據作為證據，不以未具備刑事訴訟法第一百五十九條之
    一至第一百五十九條之四所定情形為前提，非常上訴意旨認
    以未具備該等情形為前提，尚有誤解。又法院於何種情況，
    得認為適當，應審酌該傳聞證據作成時之情況，如該傳聞證
    據之證明力明顯過低或係違法取得，即得認為欠缺適當性；
    惟是否適當之判斷，係以當事人同意或視為同意為前提，即
    當事人已無爭議，故法院除於審理過程中察覺該傳聞證據之
    作成欠缺適當性外，毋庸特別調查，而僅就書面記載之方式
    及其外觀審查，認為無問題而具有適當性即可，最高法院九
    十七年度臺非字第五號判決意旨參照。又前揭同法第一百五
    十九條之五第二項規定，乃係基於證據資料愈豐富，愈有助
    於真實發現之理念，酌採當事人進行主義之證據處分權原則
    ，並強化言詞辯論主義，透過當事人等到庭所為之法庭活動
    ，在使訴訟程序順暢進行之要求下，承認傳聞證據於一定條
    件內，得具證據適格。此種「擬制同意」，因與同條第一項
    之明示同意有別，實務上常見當事人等係以「無異議」或「
    沒有意見」表示之，斯時倘該證據資料之性質，已經辯護人
    閱卷而知悉，或自起訴書、原審判決書之記載而了解，或偵
    、審中經檢察官、審判長、受命法官、受託法官告知，或被
    告逕為認罪答辯或有類似之作為、情況，即可認該相關人員
    於調查證據之時，知情而合於擬制同意之要件，亦有最高法
    院九十六年度臺上字第四一七四號判決意旨可資參照。
二、查被告對於本判決所引用之下列各項證據方法之證據能力，
    於本院審理時均表示無意見而不爭執其證據能力（本院卷第
    四十四頁），視為有刑事訴訟法第一百五十九條之五第一項
    之同意，揆諸前開說明，該等被告以外之人於審判外所為言
    詞或書面陳述，其證據傳聞性已解除；且由本院歷次審理過
    程觀之，並未察覺前開傳聞證據之作成欠缺適當性，另由該
    等傳聞證據之筆錄或文書記載方式及其外觀審查，其等之作
    成時之情況亦無問題而有適當性，依刑事訴訟法第一百五十
    九條之五第二項之規定，自得作為證據，合先敘明。
貳、實體方面：
一、訊據被告固不否認有於前揭時、地出現於證人即被害人丁○○（下稱證人丁○○）之住處門口，及在門口處與證人丁○○聊天借水喝等情，惟矢口否認有何攜帶兇器竊盜未遂之犯
    行，辯稱：當時伊喝醉酒，不知道證人丁○○說什麼，伊沒
    有竊盜之行為云云。然查，被告有於前揭時、地，攜帶兇器
    竊盜未遂之犯行，有證人丁○○於本院審理時結證稱：「當
    天被告用臺語說『姊仔！」，要向我要水喝，我跟被告說我
    老人家，沒有燒開水，當時我有看到被告的臉，被告是站在
    門旁…被告就回我說：『姊仔，我跟你作伴，我知道妳一個
    人在家，跟你作伴』，我回答說『不用！不用！』，我不認
    識被告，後來被告就回去拿螺絲起子，接下來就聽到有人撬
    我家的門，窗戶是被告拔掉的，我只有聽到被告在撬門的聲
    音，我有探頭出來看，看到被告用螺絲起子撬我家的門，後
    來被告叫我開門，我沒有開門，後來我看到被告跑走，我就
    開門去找里長過來…里長問我說是不是這個人，我說是，我
    確實有看到被告拿螺絲起子在撬門，但撬不開，鐵窗也是被
    被告拔掉，被告還沒有到我家之前，我們的鐵窗、門都沒有
    壞掉。我去找里長時我有把門關上，但沒有鎖上，我去找里
    長回來後要進去時，發覺我家的門被被告反鎖，後來我看到
    被告從我小兒子的家走出來，我家與我小兒子的家有互通，
    我家就是里長畫圖的二號，我小兒子住的就是一號，被告從
    一號門口出來，手上沒有拿螺絲起子，被告走出來時只有我
    與里長在那邊，後來里長就問我是不是這個人，我說是，里
    長就去叫警察，螺絲起子是放在門口屋簷下，我不記得螺絲
    起子如何拿起來，我沒有東西不見等語（參本院卷第四十四
    頁），核與其於偵查中結證稱：被告一開始先來敲門，伊不
    理會被告，後來就聽到有人在撬門的聲音，伊很害怕就去找
    里長，伊跟里長回來時，被告還在裡面，過了一下子之後，
    被告才開啟伊家門另一個門出來，伊有看到…後來伊跟里長
    到的時候，發現門被鎖起來了，一下子就看到被告開啟另一
    個門走出來，家裡客廳桌上的東西有被翻動過的跡象等語（
    參偵卷第二十頁），及警詢時所稱：伊於九十九年四月二十
    九日十六時三十分許，在家中客廳閒坐時，突然間窗戶前有
    一名三十幾歲的男子，探頭叫門，並稱：「姊仔！姊仔！我
    要喝茶啦！我知道你一個人沒伴？我和你作伴好嗎？」伊直
    接跟該名男子說「不用，我又不認識你，你快走，不走我就
    要叫警察來」，該三十幾歲男子隨即就走，不一會兒，就聽
    到門邊窗戶遭該男子拿一支螺絲起子撬伊窗戶之白鐵窗，伊
    見狀就偷偷就大門開鎖奪門出去，跑到附近里長家，事後伊
    會同里長一起返家，見到該名男子從家門前巷子走出…伊與
    里長到家門前時，大門就由內鎖住，不得進入，伊和里長就
    退到巷子外，突然該男子就從巷子走出…沒有財物遭竊…現
    場白鐵窗戶下拾起彎曲螺絲起子，就是該男子敲白鐵窗戶之
    螺絲起子等語（參警卷第九頁），前後證述，就「被告有在
    門口以借水喝之名義，與證人丁○○聊天」、「被告持扣案
    之鐵製螺絲起子試圖撬開證人丁○○之大門」、「證人丁○○向里長求救，返回住處發現大門反遭鎖」、「證人丁○○
    見被告自巷內走出」等情，前後證述大致相符，亦核與證人
    即里長丙○○（下稱證人丙○○）於本院審理時結證稱：「
    我是長億里的里長，九十九年四月二十九日下午時，被害人
    丁○○慌慌張張到我家跟我說，有人要撬證人丁○○家的門
    ，證人丁○○驚嚇跑到我辦公室，要求我跟證人丁○○去證
    人丁○○家看，去的時候發覺門是反鎖的，證人丁○○跟我
    說糟糕門打不開，可能小偷人在屋內，我問證人丁○○有沒
    有帶鑰匙，證人丁○○說沒有，我們就打電話報警，報警後
    我們在小巷口等警察過來，在等警察過來的時候發現那個男
    的走過來，證人丁○○跟我說就是這個人，我問那個人為何
    要偷東西，那個人說我那有偷東西，就繼續走，他從我們後
    面走過來，是不是從被害人家裡出來我沒有看到，但被害人
    家是無尾巷，裡面還有一戶，後來警察來的時候被告又走過
    來，證人丁○○就跟警察說就是這個男生，警察就把被告抓
    起來，我有在證人丁○○門與窗戶間的地下看到壹支約長三
    十公分左右的螺絲起子…證人丁○○也有跟我說被告有向證
    人丁○○要水來喝（庭呈現場圖），證人丁○○有兩棟房屋
    ，我不知道這兩棟房屋有沒有通，我去看的時候只有看到一
    個大門，被告是從我畫的圖死巷往馬路走出來，我沒有看到
    被告有無進入被害人家裡，也不知道他從何處走出來，但我
    們在等警察時，被告是從我們後面走出來的等語（參本院卷
    第三十頁反面），而對照證人丙○○與被告所庭繪之現場圖
    ，的確證人丁○○所在之住宅，一面係死巷，另一面則為馬
    路，而證人丙○○雖未目睹被告從何處走出，但由證人丙○○所述「死巷往馬路走出來」之方向，與證人丁○○所述「
    我家就是里長畫圖的二號，我小兒子住的就是一號，被告從
    一號門口出來」，及被告本院審理時自承之行經方向「圖上
    的『我』就是我所站的位置，我走到圖右邊，發現是死巷，
    所以又往回走」，三人所述之方向及位置，大致相符，且證
    人丙○○與證人丁○○所述，就「二人一起回到證人丁○○
    家中時，發現證人丁○○家之門遭反鎖而不得進入」乙節，
    亦證述一致，而證人丁○○當時既因緊張奪門而出而未帶鑰
    匙，顯然將門反鎖之人，並非證人丁○○本人，而係當時在
    屋內之被告無訛。且被告又自承確實在門口處，有向證人丁○○要水喝，此亦與證人丁○○所述相符，顯見證人丁○○
    並無刻意誣指被告之情形，證人丁○○所述顯屬真實；另觀
    證人丁○○住處門窗之鐵條，確實呈現彎曲變形，而螺絲起
    子亦已變形，且證人丁○○證述親眼目睹被告持該螺絲起子
    在撬門及破壞鐵窗，另證人丙○○、丁○○均證稱當時現場
    一方係死巷，除被告外，並無其它人，益徵被告確實有攜帶
    該螺絲起子撬門及破壞鐵窗以圖進入之犯行；而就證人丁○○家中之情況，證人丁○○證述客廳桌子及抽屜有被搜過，
    裡面東西都很亂等情，業據證人丁○○於本院審理時結證綦
    詳，顯見被告進入時，已為竊盜行為之著手，故本院綜上等
    情，認本件被告攜帶兇器竊盜未遂之犯行，事證明確，被告
    犯行洵堪認定。
二、按刑法第三百二十一條第一項第三款所規定之攜帶兇器竊盜
    罪，係以行為人攜帶兇器竊盜為其加重條件，此所謂兇器，
    其種類並無限制，凡客觀上足對人之生命、身體、安全構成
    威脅，具有危險性之兇器均屬之，且祇須行竊時攜帶此種具
    有危險性之兇器為已足，並不以攜帶之初有行兇之意圖為必
    要，最高法院七十九年臺上字第五二五三號判例足資參照；
    查扣案之螺絲起子一支，係金屬材質及質地堅硬之物，且起
    子形狀尖銳，客觀上足以對於人之生命、身體構成威脅，而
    具有危險性，顯屬兇器。復按「刑法上之未遂犯，必須已著
    手於犯罪行為之實行而不遂，始能成立，此在刑法第二十五
    條第一項規定甚明，同法第三百二十一條之竊盜罪，為第三
    百二十條之加重條文，自係以竊取他人之物為其犯罪行為之
    實行，至該條第一項各款所列情形，不過為犯竊盜罪之加重
    條件，如僅著手於該項加重條件之行為而未著手搜取財物，
    仍不能以本條之竊盜未遂論。上訴人在某處住宅之鐵門外探
    望，正擬入內行竊，即被巡捕查獲，是被獲時尚未著手於竊
    盜之犯罪行為，自難謂係竊盜未遂。至其在門外探望，原係
    竊盜之預備行為，刑法對於預備竊盜並無處罰明文，亦難令
    負何種罪責」，最高法院二十七年滬上字第五十四號判例意
    旨參照。從而，加重竊盜罪之未遂犯，其所謂「著手」係指
    針對竊盜行為之著手甚明。經查，本件被告攜帶前揭螺絲起
    子試圖撬開證人丁○○住處門窗，嗣後進入該屋內，已搜取
    證人丁○○家中物品，顯已為竊盜行為之著手，並非純粹僅
    在門外探望之竊盜預備行為，然尚未將證人丁○○家中物品
    移入自己實力支配之下，揆諸前揭判例意旨之說明，自應論
    以竊盜未遂罪。核被告所為，係犯刑法第三百二十一條第二
    項、第一項第三款之攜帶兇器竊盜未遂罪。再被告已著手於
    攜帶兇器竊盜之行為而未遂，爰依刑法第二十五條第二項之
    規定，按既遂犯之刑減輕其刑。另按刑事訴訟法第三百條規
    定科刑之判決，得就起訴之犯罪事實，變更檢察官所引應適
    用之法條，其所謂「檢察官所引應適用之法條」，於起訴書
    所載法條與到庭實行公訴檢察官所更正之法條不相一致時，
    依檢察一體之原則，應以經更正後之法條為準，最高法院九
    十六年度臺上字第六五一二號判決意旨參照。按法院之審判
    ，固應以起訴之犯罪事實為範圍，但於不妨害事實同一之範
    圍內，仍得自由認定事實，適用法律。而所謂事實同一，指
    刑罰權所以發生之原因事實係屬同一而言，非謂罪名或犯罪
    之構成要件同一，亦非謂全部事實均須一致。申言之，起訴
    書所指之罪名，在審判上並無拘束之效力，祇須其基本社會
    事實相同，縱令行為之程度有所差異，亦無礙其犯罪事實之
    同一性，仍得自由認定事實，變更檢察官所認之罪名，予以
    適用刑罰。再檢察官之起訴書依法固應記載被告之犯罪事實
    及所犯法條，但如其記載不明確或有疑義，事關法院審判之
    範圍及被告防禦權之行使，法院自應經由「訊問」或「闡明
    」之方式，使之明確，此觀刑事訴訟法第二百七十三條第一
    項第一款規定，法院得於第一次審判期日前，傳喚被告或其
    代理人，並通知檢察官、辯護人、輔佐人到庭，行準備程序
    ，為「起訴效力所及之範圍與有無變更檢察官所引應適用法
    條之情形」之處理，及該法條第一項第一款立法理由之說明
    「依本法第二百六十四條第一項（應係第二項之誤植）第二
    款規定，檢察官之起訴書固應記載被告之犯罪事實及所犯法
    條，惟如記載不明確或有疑義，事關法院審判之範圍及被告
    防禦權之行使，自應於準備程序中，經由訊問或闡明之方式
    ，先使之明確，故首先於第一款定之。」甚明。茍法院就起
    訴書所記載關於被告犯罪事實及所犯法條不明確或有疑義之
    部分，經由「訊問」或「闡明」之方式，加以更正，當事人
    復無爭執，法院就已更正之被告犯罪事實及所犯法條，依法
    定訴訟程序進行審判，即不能指為違法，最高法院九十七年
    度臺非字第一○八號判決意旨參照。經查，本件起訴書認被
    告係犯刑法第三百二十條第三項、第一項之竊盜未遂罪，尚
    有未洽，惟社會基本事實則屬同一，且業經公訴人當庭更正
    起訴法條，被告復無爭執，且經本院就加重竊盜之犯罪事實
    ，經由訊問及闡明之方式，供被告為攻擊防禦，揆諸前揭判
    決意旨，本院自得予以審理，且毋庸再變更起訴法條。經查
    被告前因竊盜、強盜案件，分別經法院判處有期徒刑四月、
    三年八月確定，嗣經減刑並定應執行刑為有期徒刑三年九月
    確定，於九十四年六月二十四日入監，九十七年十一月十九
    日縮短刑期假釋出監，於九十八年二月二十八日縮短刑期假
    釋期滿未撤銷假釋而視為執行完畢等情，有卷附臺灣高等法
    院被告前案紀錄表乙紙在卷可稽，其於徒刑執行完畢，五年
    以內故意再犯本件有期徒刑以上之罪，為累犯，應依刑法第
    四十七條第一項之規定加重其刑，並先加重後減輕其刑。爰
    審酌被告有多次犯罪前科之素行（參卷附臺灣高等法院被告
    前案紀錄表）、國中肄業之智識程度、經濟貧寒之生活狀況
    （見警卷第五頁被告警詢筆錄受詢問人資料），犯罪之動機
    、手段、所生危害及且犯罪後否認犯罪，就其加重竊盜未遂
    之犯行，分別以前詞置辯，且參酌其歷次庭訊內容暨卷存證
    據資料，及本院審理時稱「人家說我作小偷，就算倒楣剛好
    經過，如果有人在那邊打架，我剛好經過也是倒楣，人多就
    比較贏面…就很倒楣，判十年也沒有關係，無期徒刑也好，
    死刑太過份了」，有卷附審理筆錄可參（本院卷第四十五頁
    ），亦無從認其有積極悔悟之犯罪後態度等一切情狀，量處
    如主文所示之刑，併諭知易科罰金之折算標準，以示懲儆。
    另扣案之螺絲起子一支，被告雖否認為其所有，僅承認係其
    撿起交給證人丙○○，然由證人丁○○於本院審理時結證情
    節，且依民法動產一般均以持有人為其所有人等情，已足認
    係被告所有供本件犯罪使用，爰依刑法第三十八條第一項第
    二款之規定予以沒收，附此敘明。
據上論斷，應依刑事訴訟法第二百九十九條第一項前段，刑法第
三百二十一條第二項、第一項第三款、第二十五條第二項、第四
十七條第一項、第三十八條第一項第二款，刑法施行法第一條之
一，判決如主文。
本案經檢察官乙○○到庭執行職務。
中    華    民    國    99    年    8     月    31    日
                  刑事第五庭    法  官  林慶郎
以上正本證明與原本無異
如不服本判決，應於收受本判決後十日內向本院提出上訴書狀，
其未敘述上訴理由者，並得於提起上訴後十日內向本院補提理由
書狀（均須按他造當事人之人數附繕本）「切勿逕送上級法院」
                                書記官  黃士益
中    華    民    國    99    年    8     月    31    日
附錄本案論罪科刑法條全文：
中華民國刑法第320條
（普通竊盜罪、竊佔罪）
意圖為自己或第三人不法之所有，而竊取他人之動產者，為竊盜
罪，處5  年以下有期徒刑、拘役或 5 百元以下罰金。
意圖為自己或第三人不法之利益，而竊佔他人之不動產者，依前
項之規定處斷。
前二項之未遂犯罰之。
中華民國刑法第321條
（加重竊盜罪）
犯竊盜罪而有左列情形之一者，處 6 月以上、 5 年以下有期徒
刑：
一、於夜間侵入住宅或有人居住之建築物、船艦或隱匿其內而犯
    之者。
二、毀越門扇、牆垣或其他安全設備而犯之者。
三、攜帶兇器而犯之者。
四、結夥三人以上而犯之者。
五、乘火災、水災或其他災害之際而犯之者。
六、在車站或埠頭而犯之者。
前項之未遂犯罰之。

司法院資訊處製作；財團法人民間司法改革基金會備份。
